臺灣新竹地方法院民事小額判決
111年度竹北小字第334號
原      告  富邦產物保險股份有限公司

法定代理人  賴榮崇  
訴訟代理人  陳銘鐘  
複代理人    鄭伊靜  


被      告  陳坤煇  
上列當事人間損害賠償事件，本院於民國111年10月4日言詞辯論
終結，判決如下：
    主  文
原告之訴駁回。
訴訟費用新臺幣壹仟元由原告負擔。
    事實及理由
壹、程序事項
一、原告之法定代理人原為羅建明，於訴訟中於民國111年1月1
    日變更為甲○○，經甲○○聲明承受訴訟，核無不合，應予准許
    。　　
二、訴狀送達後，原告不得將原訴變更或追加他訴，但擴張或減
    縮應受判決事項之聲明者，不在此限，民事訴訟法第255條
    第1項第3款定有明文。原告起訴時原聲明：⑴被告應給付原
    告新臺幣（下同）248,015元，及自起訴狀繕本送達翌日起
    至清償日止，按年息5%計算之利息。⑵訴訟費用由被告負擔
    。嗣原告自行扣除車輛零件折舊及被保險人應負70%肇事責
    任後，減縮聲明⑴為：被告應給付原告48,724元，及自起訴
    狀繕本送達翌日起至清償日止，按年息5%計算之利息（調卷
    第82、85頁）。原告上開所為變更，核屬單純減縮應受判決
    之聲明，應予准許。
貳、實體事項　　
一、原告起訴主張：被告於民國108年12月24日9時35分許，駕駛
    車牌號碼000-0000號營業用小客車（下稱被告車輛）沿新竹
    縣竹北市高鐵一路由南往北行駛，行至高鐵一路15號前時，
    適有原告承保訴外人郭永炘（下稱郭永炘）駕駛其所有車牌
    號碼000-0000號自用小客車（下稱系爭車輛）自高鐵一路地
    下停車場駛出後欲右轉高鐵一路，被告疏未注意車前狀況，
    撞及系爭車輛左前車頭致其毀損（調卷第13、15-23頁）。
    原告業依保險契約賠付被保險人必要修復費用248,015元（
    工資含烤漆47,640元、零件200,375元，調卷第27-49頁），
    依保險法第53條第1項規定取得代位求償權，然系爭車輛發
    照日期為107年9月27日，於本件車禍發生時已使用1年3個月
    ，扣除依定律遞減法計算之零件折舊金額後，零件為114,77
    3元，加計工資含烤漆47,640元，共計162,413元，而被告應
    負三成之肇事責任（調卷第13頁），原告最終請求金額為48
    ,724元。爰依侵權行為及保險代位之法律關係提起本件訴訟
    ，並聲明：如程序事項減縮後聲明。
二、被告則答辯以：
㈠、不爭執與系爭車輛於上開時地發生碰撞、系爭車輛受有損害
    、及原告業已賠付郭永炘系爭車輛修復費用248,015元。
㈡、惟否認被告具有過失，本件車禍係因郭永炘自地下室停車場
    駛出欲進入車道，卻未讓直行之被告車輛先行所致，是系爭
    車輛撞擊被告車輛，應由郭永炘負全責（調卷第86頁、本卷
    第18-19、42頁）。
㈢、系爭車輛左前車頭撞及被告車輛右前車頭，致被告亦受有損
    害，因此支出修車費用26,000元（工資21,219元、零件4,78
    1元），及修車期間（111年9月16日至23日）共8日無法營業
    之損失13,848元（本卷第25-37頁），爰予抵銷。
㈣、答辯聲明：⑴原告之訴駁回。⑵訴訟費用由原告負擔。
三、本院之判斷：
㈠、原告主張郭永炘與被告於上開時、地發生本件車禍、系爭車
    輛受有損害，及原告業已賠付郭永炘系爭車輛修復費用248,
    015元，為兩造所不爭執，並有原告提出與所述相符之現場
    照片、車損照片、道路交通事故現場圖、當事人登記聯單、
    行車執照、汽（機）車理賠申請書、估價單、電子發票在卷
    可憑（調卷第15-49頁），堪認原告此部分主張為真實。
㈡、按因故意或過失，不法侵害他人之權利者，負損害賠償責任
    ；汽車、機車或其他非依軌道行駛之動力車輛，在使用中加
    損害於他人者，駕駛人應賠償因此所生之損害，民法第184
    條第1項前段、第191條之2前段分有明文。又起駛前應顯示
    方向燈，注意前後左右有無障礙或車輛行人，並應讓行進中
    之車輛行人優先通行；汽車行駛時，駕駛人應注意車前狀況
    及兩車並行之間隔，並隨時採取必要之安全措施，道路交通
    安全規則第89條第1項第7款、第94條第3項亦有明文。經查
    ：本件車禍發生時，被告未注意車前狀況，不慎與從地下室
    停車場駛出欲右轉進入車道之系爭車輛發生碰撞，有前引資
    料附卷可參，且被告於警詢時陳稱：我有看到系爭車輛從地
    下室右轉出來，所以煞車減速，然郭永炘無視我的車輛，繼
    續向前滑行致生本件車禍等語，有道路交通事故調查紀錄表
    可證（調卷第62頁），可見被告已見系爭車輛自地下室駛出
    ，因而減速慢行，卻誤判系爭車輛會讓被告車輛優先通行，
    足認被告對於本件車禍之發生有未注意車前狀況之過失，且
    其過失行為與系爭車輛受損之結果間具有相當因果關係，是
    被告應負過失侵權行為責任，洵堪認定。而原告本身亦有汽
    車起駛前未讓行進中之被告車輛優先通行之過失，亦據道路
    交通事故初步分析研判表記載甚明（調卷第13頁）。
㈢、按不法毀損他人之物者，被害人得請求賠償其物因毀損所減
    少之價值，民法第196條定有明文。又被保險人因保險人應
    負保險責任之損失發生，而對於第三人有損失賠償請求權者
    ，保險人得於給付賠償金額後，代位行使被保險人對於第三
    人之請求權，保險法第53條第1項亦有規定。另物被毀損時
    ，被害人除得依據民法第196條請求賠償外，並不排除民法
    第213條至第215條之適用，依民法第196條請求賠償物被毀
    損所減少之價額，得以修復費用為估定之標準，但以必要者
    為限（例如：修理材料以新品換舊品，應予折舊），有最高
    法院77年度第9次民事庭會議決議可資參照。經查：
　1.本件車禍之發生被告有過失，已如前述，被保險人就其所受
    損害，本得基於侵權行為法律關係向被告請求賠償，而原告
    既依保險契約理賠保險金予被保險人，揆諸上開法條規定，
    被保險人對於侵權行為人之請求權即移轉給保險人，原告自
    得向被告求償。又系爭車輛因本件車禍受損，支付維修費24
    8,015元（工資含烤漆47,640元、零件200,375元），有系爭
    車輛之汽（機）車理賠申請書、估價單、電子發票在卷可按
    （調卷第27-49頁），其修復之部位與系爭車輛車損情況相
    符，堪認確係屬修復系爭車輛所必要，而各項費用亦尚稱合
    理。
　2.惟系爭車輛係於107年5月出廠，有行車執照影本在卷（調卷
    第25頁），至車禍發生時（108年12月24日）已使用1年7月
    餘，揆之前揭說明，以新品換舊品而更換之零件，自亦應予
    以折舊。參以86年12月30日行政院台86財字第52051號函所
    頒之「固定資產耐用年數表」，自用小客車之耐用年數為5
    年，再參酌營利事業所得稅查核準則第95條第6項規定「 固
    定資產提列折舊採用定率遞減法者，以1 年為計算單位，其
    使用期間未滿1 年者，按實際使用之月數相當於全年之比例
    計算之，不滿1月者，以1月計」。系爭車輛為107年5月出廠
    ，類推適用民法第124條第2項規定，知月而不知日者推定為
    該月15日，距離車禍發生時，已使用1年7月餘，以使用1年8
    月計。零件部分維修金額依定率遞減法計算其殘價為95,333
    元（詳如附表一之計算式）。據此，原告得請求零件修理費
    為95,333元，再加上無須折舊之工資含烤漆47,640元，系爭
    車輛之修復費用總計為142,973元。
㈣、按損害之發生或擴大，被害人與有過失者，法院得減輕賠償
    金額，或免除之，民法第217條第1項定有明文。查本件車禍
    郭永炘與有過失，已如前述，本院審酌兩造之過失責任，認
    郭永炘應負擔80%之過失比例，被告應負擔20%之過失比例。
    從而，原告得向被告請求給付系爭車輛修復費用為28,595元
    （142,973×20%＝28,595）。　
㈤、按二人互負債務，而其給付種類相同，並均屆清償期者，各
    得以其債務，與他方之債務，互為抵銷，民法第334條第1 
    項定有明文。經查：
　1.被告抗辯因本件車禍支出車輛維修費26,000元（工資21,219
    元、零件4,781元），並提出估價單及電子發票為證（本卷
    第25-37頁）。本院審酌其修復部位與被告車輛之車損照片
    相符，堪認確係屬修復被告車輛所必要，而各項費用亦尚稱
    合理。惟被告車輛係於107年2月出廠，有本院職權查詢車籍
    資料在卷可憑（本卷第45頁），至車禍發生時（108年12月2
    4日）已使用1年10月餘，揆之前揭說明，以新品換舊品而更
    換之零件，自亦應予以折舊。參以行政院所頒固定資產耐用
    年數表，運輸業用客車、貨車之耐用年數為4年，再參酌營
    利事業所得稅查核準則第95條第6項規定「固定資產提列折
    舊採用定率遞減法者，以1 年為計算單位，其使用期間未滿
    1 年者，按實際使用之月數相當於全年之比例計算之，不滿
    1月者，以1月計」。系爭車輛為107年2月出廠，距離車禍發
    生時，已使用1年10月餘，以使用1年11月計。零件部分維修
    金額依定率遞減法計算其殘價為1,608元（詳如附表二之計
    算式），據此，被告得請求零件修理費為1,608元，再加上
    無須折舊之工資21,219元，被告車輛之修復費用總計為22,8
    27元。　
　2.按損害賠償，除法律另有規定或契約另有訂定外，應以填補
    債權人所受損害及所失利益為限；依通常情形，或依已定之
    計劃、設備或其他特別情事，可得預期之利益，視為所失利
    益，民法第216條定有明文。查被告為職業駕駛，從事計程
    車司機之業務，而被告車輛受損維修，有8日無法營業（111
    年9月16日至23日，本卷第25頁）；又被告於111年5月至7月
    月營收金額分別為46,985元、46,435元、67,570元，有被告
    提出之月報表足憑（本卷第37頁），換算被告每日平均薪資
    為1,789元【計算式：〔（46,985+46,435+67,570）÷3月〕÷30
    日＝1,789】，則被告主張以1,731元計算其日薪應屬適當，
    從而被告因修理被告車輛8日而無法工作之損失共計13,848
    元（計算式：1,731×8＝13,848元）。　
　3.綜上，被告所受損害為修車費22,827元及工作損失13,848元
    ，共計36,675元。又本院認被告應負20%過失比例已如上述
    ，是被告得主張抵銷金額為29,340元。是以，被告抗辯其上
    揭損害賠償債權得與原告依代位權請求之損害金額抵銷，於
    法有據，互相抵銷後，原告尚有不足，故原告得請求之金額
    為0元（計算式：28,595－29,340＝－745）。
㈥、綜上，原告依侵權行為及保險代位之法律關係，請求被告給
    付於28,595元之範圍內雖屬有據，然經被告以所得請求郭永
    炘賠償之29,340抵銷後，已無剩餘金額，是原告本件之訴為
    無理由，應予駁回。
四、本件事證已臻明確，兩造其餘攻擊防禦方法及證據，核與判
    決結果不生影響，爰不一一論列。
五、訴訟費用負擔之依據：民事訴訟法第78條。暨於判決時確定
    原告應負擔之訴訟費用如主文第2項所示之金額（即第一審
    裁判費1,000元）。　　　　　　　
中　　華　　民　　國　　111 　年　　10　　月　　18　　日
                  竹北簡易庭　　法  官　陳麗芬
以上正本證明與原本無異。
如對本判決上訴，非以其違背法令為理由，不得為之，且須於判
決送達後20日內向本院提出上訴狀（須按他造當事人之人數附繕
本），及繳納上訴裁判費新臺幣1,500元。
中　　華　　民　　國　　111 　年　　10　　月　　18　　日
                                書記官　曾煜智
附表一
折舊時間 金額（新臺幣/元） 第1年折舊值  200,375×0.369=73,938 第1年折舊後價值 200,375-73,938=126,437 第2年折舊值 126,437×0.369×（8/12）=31,104 第2年折舊後價值 126,437-31,104=95,333 
附表二
折舊時間 金額（新臺幣/元） 第1年折舊值  4,781×0.438=2,094 第1年折舊後價值 4,781-2,094=2,687 第2年折舊值 2,687×0.438×（11/12）=1,079 第2年折舊後價值 2,687-1,079=1,608